臺灣臺南地方法院民事判決　　　　　　　100年度訴字第183號
原　　　告
即反訴被告　許世章
訴訟代理人　蘇陳俊哲律師
被　　　告
即反訴原告　鄭錫川
訴訟代理人　林永發律師
上列當事人間請求清償借款等事件，經本院於民國100年4月6日
言詞辯論終結，判決如下：
    主      文
原告之訴及假執行之聲請均駁回。
訴訟費用由原告負擔。
反訴被告應將發票人鄭宜婷，付款人上海商業儲蓄銀行台南分行
，發票日民國95年1月31日，面額新台幣85萬元，票號NA0000000
號之支票1紙返還反訴原告。
反訴訴訟費用新台幣9,250元由反訴被告負擔。
    事實及理由
壹、本訴部分：
一、原告起訴主張：
（一）被告以從事女性用胸罩之生產及販售為業，前因業務需要
      ，陸續分別以不詳名稱之某企業有限公司或女兒鄭宜婷簽
      發之支票，持向原告借款週轉，起初均能如期清償。惟自
      民國94年間起，被告持以借款之支票開始有跳票情形，相
      關債務之清償即屢有延宕情事，以致累積未能清償款項竟
      多達7,564,000元。嗣經催討，被告固勉力給付其中1,007
      ,585元，惟仍有6,556,415元未予付清。復多方追索，被
      告始又承諾願自96年10月26日起，於3年內，以分期清償
      方式，將全部款項清償完畢。被告自96年10月26日起至99
      年6月30日止，固以不定額方式清償欠款29次，總金額為5
      ,656,000元，惟仍遺下900,415元債務未為清償。為此依
      清費借貸之法律關係起訴。
（二）被告雖提出訴外人方顯忠出具之切結書二紙，用為全部債
      務已清償之證明，惟原告否認之：
（１）原告於96年9月6日委託訴外人方顯忠向被告討債，委託金
      額為6,556,415元，並未授權訴外人方顯忠可以減免金額
      與被告和解，乃訴外人方顯忠竟率以610萬元與被告達成
      還款協議，原告礙難承認。
（２）縱受任人方顯忠擅自減免被告清償金額，然依原告起訴狀
      附表三所列被告給付借款金額以觀，被告仍遺下443,980
      元未為清償，被告所述債務已全部清償云云，顯與事實不
      符。
（３）由於被告並未依分期清償辦法確實給付欠款，此有如起訴
      狀附表三所示第2、3、4、5期，被告依序分別只以156,00
      0元、50,000元、175,000元、17,500元不等金額給付。且
      其中又有98年8月份第11期，及99年l月份第28期分文未付
      ，然原告亦不為己甚，而任被告量力而為。待99年7月份
      後，見被告未再有任何清償行為，始不免疑惑，而另外再
      委託他人向被告催討，詎被告於審理中竟提出受任人方顯
      忠於99年11月10日出具之切結書，以證明其債務已全部清
      償完畢，殊感納悶，真相究竟如何？啟人疑竇。並聲明：
      被告應給付原告900,415元，及自起訴狀繕本送達之翌日
      起至清償日止，按年利率百分之5計算之利息；原告願供
      擔保，請准宣告假執行。
二、被告則以：
（一）原告委託訴外人方顯忠於96年10月26日就原告主張之剩餘
      債款6,556,415元部分，與被告達成協議：「雙方同意被
      告剩餘債款減為610萬元為全部賸餘債權，其清償方式係
      於96年10月26日償還首筆30萬元，爾後每月清償20萬元至
      99年3月，上述款項如期償還結束代表雙方已無債務關係
      。甲方（即原告）應歸還乙方（被告）之前開立所有支票
      」。
（二）被告依據前揭約定，自96年10月26日至99年8月止，每月
      付給原告代理人方顯忠20萬元不等，計付35期。共付656
      萬元。原告所提附表三，亦是認被告分期償還事實，其中
      僅少列「11期97年8月份、28期99年1月份、30期99年3月
      份、31期99年4月份、34期99年7月份各20萬元及35期99年
      8月10日10萬元」。
（三）被告既已付清所欠賸餘債款，故訴外人方顯忠於99年11月
      10日出具切結書與被告載明：「茲本人（甲方）方顯忠受
      許世章委託授權與乙方鄭錫川處理債務事項。乙方已償還
      全部協議之金額共為610萬元。PS.一張面額支票大概85萬
      元尚未歸還乙方。」，有該切結書呈案可稽。足證被告已
      清償全部債務，並無「遺下900,415元債務未清償」等語
      ，資為抗辯。並聲明：原告之訴及假執行之聲請均駁回；
      如受不利判決，願供擔保請宣告免假執行。
三、兩造不爭執之事實：
（一）被告於96年10月間尚積欠原告借款6,556,415元（下稱系
      爭借款）。
（二）原告有委託訴外人方顯忠向被告催討系爭借款。
四、得心證之理由：
    本案爭執之關鍵在於：原告有無同意將系爭借款減縮為610
    萬元？如有，被告是否已給付610萬元給原告？經查，
（一）證人方顯忠於本院審理時證稱：原告有委託我去向被告要
      債回來。當初原告委託我的時候是說債權650幾萬元，後
      來我們三人（指兩造及方顯忠）碰面一起談，後來談好以
      610萬元解決，過了幾天我們三人又碰面，被告有拿30萬
      元給原告。（以610萬元與被告解決債務，原告有無同意
      ？）有，不然原告為何要收被告的30萬元。96年10月26日
      的切結書是我寫的，內容屬實等語（100年4月6日言詞辯
      論筆錄），又方顯忠書立予被告之96年10月26日切結書記
      載：「茲本人（甲方）方顯忠受許世章先生委託授權與（
      乙方）鄭錫川先生處理債務事項，今以610萬元達成協議
      ，於96年10月26日償還首筆30萬元，爾後每月償還20萬元
      至99年3月份止（附開立本票29張每張20萬元），上述款
      項如期償還結束代表雙方已無債務關係。甲方（即原告）
      應歸還乙方（即被告）之前開立所有支票」，此有被告提
      出之切結書1份為證，原告並自承96年10月26日被告償還
      首筆分期款30萬元時，其有在場，且兩造約定之後每期分
      期款為20萬元（原告僅主張被告未依分期清償辦法確實給
      付欠款），此與上開切結書記載之分期償還辦法相同，倘
      原告未同意系爭借款減縮為610萬元，並同意被告以上開
      切結書記載之方式分期償還，為何被告以上開切結書記載
      之方式分期償還系爭借款（即首期款30萬元，餘分29期，
      每期20萬元），原告均無異議？再者，原告委託方顯忠向
      被告索討系爭借款時，有與方顯忠簽訂委任契約書，約定
      方顯忠如收回帳款，方顯忠可得百分之40為報酬金，縮減
      債權本金，對訴外人方顯忠而言，亦屬不利，倘原告未同
      意將系爭借款減縮為610萬元，衡情方顯忠應無自作主張
      將系爭借款減縮為610萬元之理。是證人方顯忠之上開證
      詞，應可採信，即原告確有同意將系爭借款減縮為610萬
      元。被告抗辯：原告同意將系爭借款減縮為610萬元等語
      ，堪信屬實。
（二）證人方顯忠於本院審理時證稱：610萬元都有付給原告。
      被告交付的錢都是經由我轉手交給原告等語（100年4月6
      日言詞辯論筆錄），證人方顯忠並於99年11月10日書立切
      結書予被告，表示被告已償還全部協議金額610萬元，此
      有被告提出之切結書1份在卷可稽。證人方顯忠既證稱被
      告交付的錢都是經由伊轉手交給原告，且伊已於被告分期
      償還借款時，將96年10月26日切結書所示之29張本票分次
      交還被告，倘被告未將610萬元交由方顯忠轉交原告，衡
      情證人方顯忠應不會為上開不利於己之證詞。蓋證人方顯
      忠已承認被告有交付610萬元予伊，如原告未收到該610萬
      元，豈不表示方顯忠未將該610萬元如數交給原告？且方
      顯忠係受原告委託向被告催討債務之人，並可分得收回帳
      款百分之40，衡情應無迴護被告之理。是證人方顯忠證稱
      ：被告已將610萬元經由伊轉交原告乙節，應可採信。被
      告抗辯：伊已依約給付610萬元給原告等語，堪信為真實
      。
五、綜上所述，原告確有同意系爭借款減縮為610萬元，且被告
    已依約給付610萬元給原告，則原告依消費借貸之法律關係
    ，請求被告給付900,415元，及自起訴狀繕本送達之翌日起
    至清償日止，按年利率百分之5計算之利息，自屬無據，應
    予駁回。原告之訴既經駁回，其假執行之聲請亦失所依附，
    應併予駁回。
貳、反訴部分：
一、按被告於言詞辯論終結前，得在本訴繫屬之法院，對於原告
    及就訴訟標的必須合一確定之人提起反訴。又反訴之標的，
    如專屬他法院管轄，或與本訴之標的及其防禦方法不相牽連
    者，不得提起。反訴，非與本訴得行同種之訴訟程序者，不
    得提起。當事人意圖延滯訴訟而提起反訴者，法院得駁回之
    ，民事訴訟法第259條、第260條分別定有明文。查本件被告
    （即反訴原告）於本院審理中，以兩造約定如被告清償610
    萬元，原告（即反訴被告）應將被告為清償系爭借款交予原
    告之發票人鄭宜婷，付款人上海商業儲蓄銀行台南分行，發
    票日95年1月31日，面額85萬元，票號NA0000000號之支票1
    紙（下稱系爭支票）返還被告，符合提起反訴之要件，又無
    上述不得提起反訴之情況，應予准許，合先敘明。
二、反訴原告起訴主張：反訴原告已依約給付610萬元予反訴被
    告，已清償全部債款，兩造間已無債之關係存在，依兩造之
    約定，反訴被告應將系爭支票交還反訴原告等語。並聲明：
    求為判決如主文第3項所示。
三、反訴被告則以：反訴原告之債務並未清償完畢，業如本訴部
    分所述。因此，反訴被告尚無返還系爭支票予反訴原告之理
    由。況且訴外人方顯忠受託之期限係至98年10月l日止，此
    有附呈委任契約書影本一件可憑。然反訴原告所提訴外人方
    顯忠出具表示其已償還全部協議金額之切結書，其立據日期
    為99年11月10日，已在委任期限之外，復為反訴被告所不知
    ，顯然彼等間私相授受之行為，要與反訴被告無關。具徵反
    訴原告依據該切結書請求反訴被告交還系爭支票，誠無理由
    云云，資為抗辯。並聲明：反訴原告之訴駁回。
四、兩造不爭執之事實：
（一）反訴原告為清償系爭借款，交付系爭支票予反訴被告。
（二）反訴被告現持有系爭支票。
五、得心證之理由：
（一）訴外人方顯忠書立予反訴原告之96年10月26日切結書記載
      ：「茲本人（甲方）方顯忠受許世章先生委託授權與（乙
      方）鄭錫川先生處理債務事項，今以610萬元達成協議，
      於96年10月26日償還首筆30萬元，爾後每月償還20萬元至
      99年3月份止（附開立本票29張每張20萬元），上述款項
      如期償還結束代表雙方已無債務關係。甲方（即反訴被告
      ）應歸還乙方（即反訴原告）之前開立所有支票」，業如
      前述，反訴被告復自承系爭支票係反訴原告為清償系爭借
      款而交付予反訴被告，系爭借款如已清償完畢，反訴被告
      須返還系爭支票予反訴原告。反訴原告主張兩造有約定，
      系爭借款如已清償完畢，反訴被告須返還系爭支票予反訴
      原告等情，應可採信。
（二）兩造既約定如系爭借款清償完畢，反訴被告須返還系爭支
      票予反訴原告，而反訴被告確有同意系爭借款減縮為610
      萬元，且反訴原告已依約給付610萬元給反訴被告，又如
      前述，則反訴被告依約自應返還系爭支票予反訴原告。
六、綜上所述，反訴原告已依約給付610萬元予反訴被告，從而
    ，反訴原告依契約之法律關係，請求反訴被告返還系爭支票
    ，為有理由，應予准許。又本件反訴訴訟費用9,250元（第1
    審裁判費）應由敗訴之反訴被告負擔，爰確定如主文第4項
    所示。
參、兩造其餘之主張及提出之攻擊防禦方法，均不影響本院所為
    之前開判斷，自無再予一一審論之必要，附此敘明。
肆、訴訟費用負擔之依據：民事訴訟法第78條、第87條第1項。
中    華    民    國   100    年    4     月    20    日
                  民事第二庭    法  官  蘇正賢
以上正本係照原本作成。
如對本判決上訴，須於判決送達後20日內向本院提出上訴狀。
如委任律師提起上訴者，應一併繳納上訴審裁判費。
中    華    民    國   100    年    4     月    20    日
                                書記官  陳美萍